【裁判字號】    99,交抗,205
【裁判日期】    991213
【裁判案由】    聲明異議
【裁判全文】
臺灣高等法院臺南分院交通事件裁定     99年度交抗字第205號
抗  告  人
即受處分人  蘇麗淑
上列抗告人因違反道路交通管理處罰條例案件，不服臺灣臺南地
方法院中華民國99年10月29日所為裁定（99年度交聲字第902號
），提起抗告，本院裁定如下：
    主  文
抗告駁回。
    理  由
一、本件抗告意旨略以：
  (一)抗告人當時先去看牙科，因等待時間很久，頭暈、頭痛舊疾
    復發，又去看中醫，出門時還未病重。
  (二)抗告人家人僅年近七十歲之父親會開車，但其晚上視力不好
    ，抗告人從不考慮讓父親冒險。
  (三)抗告人住家附近僅有一條公車線路，很少搭乘，就算頭痛看
    了醫生，當時青年路上亦無此路線。且抗告人亦曾在火車站
    前等公車，一小時後方發現夜間公車早已停駛，最後和他人
    共乘計程車回家，而由於彭婉如事件，除非是共乘或是女司
    機，抗告人不單獨搭計程車。又夜間公車早早停駛，市政府
    未廣傳安全計程車叫車電話。
  (四)當時抗告人有診斷證明，員警卻故意盤查許久並錄影，無視
    抗告人體力不濟情狀。
  (五)綜上，請求撤銷並更為適當之裁定等語。
二、原裁定略以：
  (一)抗告人於民國（下同）九十九年四月二十二日二十一時三十
    五分許騎乘系爭機車行經臺南市○○路與永安街口時，因闖
    紅燈，經臺南市警察局第六分局警員攔停製單舉發，嗣經原
    處分機關以其違規事證明確，依法裁處抗告人罰鍰新台幣（
    下同）一千八百元，並記違規點數三點等情，有臺南市警察
    局九十九年四月二十二日南市警交字第Ｓ00000000
    號舉發違反道路交通管理事件通知單、原處分機關九十九年
    六月二十二日嘉監南字第裁七四－Ｓ00000000號裁
    決書及舉發採證光碟在卷可稽。
  (二)原審勘驗臺南市警察局第六分局所提出之採證光碟，並播放
    檔名「VIDEO－TS.IFO」之錄影內容，見：永安街與大成路
    交岔路口之大成路方向交通號誌顯示為紅燈，永安街上有多
    輛汽、機車通行中，畫面００：００：一九秒時，一輛機車
    在上開交岔路口大成路交通號誌停等區處，橫越大成路後，
    逆向行駛於永安街上，向警員方向行駛；畫面００：００：
    二九秒時，警員對上開機車鳴笛並將其攔停；畫面００：０
    一：０四秒時，警員引導上開駕駛人將機車牽至警員攔檢位
    置後，上開駕駛人對警員說明其因身體不舒服，剛看完醫生
    ，想趕快回家，才違規，請警員不要開單等語，該駕駛人在
    警員未完成製單程序前即自行離去；畫面００：０五：０九
    秒時，見該車車牌號碼為RW三－九九七號；畫面００：０七
    ：四六秒時，警員將前開駕駛人之駕照交給一名中年男子，
    並告知該男子稱：你女兒違規遭攔，未開完單即離去，並將
    駕照留在警員處，嗣該中年男子收受駕照後，警員即離去，
    此有原審九十九年十月二十五日勘驗筆錄在卷可參。依上開
    勘驗結果，抗告人所騎乘機車確實有於永安街與大成路交岔
    路口之大成路方向交通號誌顯示為紅燈時仍繼續通過之情形
    ，是抗告人主張其未闖紅燈，且正預備回到對向車道云云，
    自無可採。
  (三)至抗告人主張當時警察還問抗告人要開逆向還是闖紅燈，足
    可見警察亦不確定其是否闖紅燈云云，惟依上開勘驗光碟結
    果觀之，抗告人乃係闖紅燈又逆向行駛，核與臺南市警察局
    第六分局九十九年七月十五日南市警六交字第０九九四六二
    九二八五０號函稱：警員告知抗告人其有闖紅燈及逆向行駛
    二項違規事實，並告發其闖紅燈一項違規事實，另逆向行駛
    部分僅勸導不告發等語相符，是抗告人此部分之主張，顯無
    可採。
  (四)抗告人另主張其當時頭痛去看病，還取得證明要請假用，急
    於回家吃藥、休息，趕著整理行李，隔天清晨要去台北聽國
    外來的教育學者的課等語，惟按因避免自己或他人生命、身
    體、自由、名譽或財產之緊急危難而出於不得已之行為，不
    予處罰。但避難行為過當者，得減輕或免除其處罰，行政罰
    法第十三條固定有明文，然法定阻卻違法事由係以緊急危難
    狀態存在為必要，而所謂「出於不得已之行為」，必須通過
    比例原則之檢驗，亦即其避難行為之目的適當，行為之方式
    應屬唯一且必要，並應選擇造成損害最小之方式為之。若抗
    告人當時確實頭痛不堪，並非不可請家人接送或搭乘公車或
    計程車，然抗告人捨此不為，仍選擇騎乘機車，又闖紅燈及
    逆向行駛，不僅影響自身安全，亦容易造成其他用路人之危
    險，因此，以抗告人所陳之情形，實難認係屬緊急危難狀態
    ，亦無從認客觀上有何不得已須為該違規行為之情狀，故與
    行政罰法第十三條所定之緊急避難並不相符，自不得據為本
    件主張阻卻違規之正當事由。
  (五)綜上所述，抗告人於上揭時地駕駛系爭機車行經有燈光號誌
    管制之交岔路口闖紅燈之違規行為，應堪認定。原處分機關
    依據道路交通管理處罰條例第五十三條第一項、第六十三條
    第一項第三款（原處分漏載第三款）及違反道路交通管理事
    件統一裁罰基準表之規定據以裁罰，核無違誤。本件聲明異
    議為無理由，應予駁回等語
三、按汽車駕駛人，行經有燈光號誌管制之交岔路口闖紅燈者，
    處新台幣一千八百元以上五千四百元以下罰鍰，並記違規點
    數三點，道路交通管理處罰條例第五十三條第一項及第六十
    三條第一項第三款分別定有明文。又按汽車行駛至交岔路口
    ，其行進、轉彎，應遵守燈光號誌；在無其他標誌、標線禁
    制或指示下，圓形綠燈表示准許車輛直行或左、右轉；箭頭
    綠燈表示僅准許車輛依箭頭指示之方向行駛；車輛面對圓形
    紅燈表示禁止通行，不得超越停止線或進入路口，道路交通
    安全規則第一百零二條第一項第一款、道路交通標誌標線號
    誌設置規則第二百零六條第一款、第二款及第五款亦分別定
    有明文。
四、經查：
  (一)抗告人於九十九年四月二十二日二十一時三十五分許騎乘系
    爭機車行經臺南市○○路與永安街口時，因闖紅燈，經臺南
    市警察局第六分局警員攔停製單舉發，嗣經原處分機關以其
    違規事證明確，依法裁處罰鍰一千八百元，並記違規點數三
    點等情，有臺南市警察局九十九年四月二十二日南市警交字
    第S00000000號舉發違反道路交通管理事件通知單
    、原處分機關九十九年六月二十二日嘉監南字第裁七四－Ｓ
    00000000號裁決書及舉發採證光碟在卷可稽（見原
    審卷第十二、十三及二十二頁）。並經原審勘驗臺南市警察
    局第六分局所提出之採證光碟，並播放檔名「VIDEO－TS.IF
    O」之錄影內容，見：永安街與大成路交岔路口之大成路方
    向交通號誌顯示為紅燈，永安街上有多輛汽、機車通行中，
    畫面００：００：一九秒時，一輛機車在上開交岔路口大成
    路交通號誌停等區處，橫越大成路後，逆向行駛於永安街上
    ，向警員方向行駛；畫面００：００：二九秒時，警員對上
    開機車鳴笛並將其攔停；畫面００：０一：０四秒時，警員
    引導上開駕駛人將機車牽至警員攔檢位置後，上開駕駛人對
    警員說明其因身體不舒服，剛看完醫生，想趕快回家，才違
    規，請警員不要開單等語，該駕駛人在警員未完成製單程序
    前即自行離去；畫面００：０五：０九秒時，見該車車牌號
    碼為RW三－九九七號；畫面００：０七：四六秒時，警員將
    前開駕駛人之駕照交給一名中年男子，並告知該男子稱：你
    女兒違規遭攔，未開完單即離去，並將駕照留在警員處，嗣
    該中年男子收受駕照後，警員即離去，此有原審九十九年十
    月二十五日勘驗筆錄在卷可參（見原審卷第二十三頁）。則
    本件抗告人之交通違規行為，堪以認定。
  (二)抗告人雖抗辯：伊係出門後頭痛舊疾復發，才去看中醫，並
    有診斷證明，員警盤查許久並錄影，無視抗告人體力不濟情
    狀；家中僅年近七十歲之父親會開車，但其晚上視力不好，
    ；住家附近僅有一條公車線路，很少搭乘，青年路上亦無此
    路線：另夜間公車早早停駛，市政府未廣傳安全計程車叫車
    電話，因彭婉如事件，除共乘或是女司機外，伊不單獨搭計
    程車云云。然抗告人所舉均屬個人事由，縱其情可憫，核與
    原處分機關係基於抗告人違反道路交通安全規則，依法處罰
    其交通違規行為致危害其他用路人行之安全，而具有確保道
    路交通安全、維護交通秩序之目的無涉。是故，抗告人要難
    執此卸免其交通違規行為應負之行政責任。
  (三)綜上所述，原審以警方就抗告人違反道路交通安全規則進行
    舉發，原處分機關據以裁罰，核無違誤，而駁回抗告人之異
    議。本院認原審認事用法均無不合，抗告人猶執前詞，指摘
    原裁定不當，要非可採。從而，抗告人請求將原裁定撤銷，
    為無理由，應予駁回。
五、據上論結，應依道路交通事件處理辦法第二十五條，刑事訴
    訟法第四百十二條，裁定如主文。
中    華    民    國    99    年    12    月    13    日
                  刑事第三庭    審判長法  官  陳義仲
                                      法  官  楊清安
                                      法  官  張季芬
以上正本證明與原本無異。
不得再抗告。
                                      書記官  廖文靜
中    華    民    國    99    年    12    月    13    日

司法院資訊處製作；財團法人民間司法改革基金會備份。
